【裁判字號】    99,上易,159
【裁判日期】    990907
【裁判案由】    損害賠償
【裁判全文】
臺灣高等法院高雄分院民事判決         99年度上易字第159號
上  訴  人  甲○○
被上訴人    乙○○
上列當事人間請求損害賠償事件，上訴人對於民國99年4 月20日
臺灣高雄地方法院98年度訴字第2233號第一審判決提起上訴，本
院於99年8月24日言詞辯論終結，判決如下：
    主  文
上訴駁回。
第二審訴訟費用由上訴人負擔。
    事實及理由
一、被上訴人起訴主張：上訴人於民國96年8 月18日下午1 時許
    ，駕駛車號7780-MH 自小客車，沿高雄縣鳳山市○○街由西
    往東行駛，於行經未劃設支、幹線道之文豐街與三商街口，
    竟疏未注意減速慢行及注意車前狀況，且未暫停讓右方車先
    行，即貿然行進，致撞及伊所騎乘車號MH5-713 機車，伊因
    而人車倒地，並受有左側鎖骨骨折及胸壁挫傷之傷害。上訴
    人此項行為，業經法院依過失傷害罪判處拘役40日確定。又
    伊因此交通事故而支出醫療費用新台幣（下同）27,302元、
    看護費120,000 元、就診往返交通費用29,000元、修車費用
    15,750元，不能工作之損失208,000 元，並因精神上受有傷
    痛而得請求150,000 元之慰撫金，合計550,052 元。爰依侵
    權行為之法律關係，提起本訴，並聲明求為命上訴人給付55
    0,052 元及加計自98年7 月16日準備書狀繕本送達翌日即98
    年7 月26日起算法定遲延利息，且願供擔保為假執行之判決
    。
二、上訴人則以：本件事故係因被上訴人之違規左轉且未讓直行
    車先行所致，此從本件事故現場圖所示事故後之停車狀態及
    伊之自小客車前保險桿及前車牌外翻等情可得佐證，伊就本
    件事故之發生並無過失，自不需負賠償責任，被上訴人之請
    求，即無理由等語，資為抗辯。
三、原審經審理後，命上訴人給付119,495 元之本息，而駁回被
    上訴人其餘請求。上訴人就其敗訴部分提起上訴，並於本院
    聲明：(一)原判決不利於上訴人部分廢棄。(二)上開廢棄部分，
    被上訴人在第一審之訴駁回。(三)第一、二審訴訟費用由被上
    訴人負擔。被上訴人則聲明：(一)上訴駁回。(二)第二審訴訟費
    用由上訴人負擔（被上訴人敗訴部分，因未據聲明不服而確
    定）。
四、兩造爭執及不爭執事項：
  (一)不爭執部分：
  1.上訴人於96年8 月18日下午1 時許，駕駛車號7780-MH 自小
    客車，沿高雄縣鳳山市○○街由西往東行駛，於行經未劃設
    支、幹線道之文豐街與三商街口時，撞及被上訴人所騎乘車
    號MH5-713 機車，被上訴人因而人車倒地，並受有左側鎖骨
    骨折及胸壁挫傷之傷害。有交通事故調查報告表、現場圖及
    照片、診斷證明書在卷可稽。
  2.上訴人因本件交通事故，經原審刑事庭以97年度審交簡字第
    3839號判決判處拘役40日，並經同院以98年度交簡上字第16
    1 號判決駁回上訴而確定。有各該刑事判決在卷可憑，並經
    原審依職權調取上開刑事全卷查明屬實。
  3.若本件上訴人有過失時，就原審判決所認定之賠償金額並不
    爭執。
  (二)爭執部分：
    上訴人就本件事故之發生是否有過失及過失比例為何。
五、經查：
  (一)按汽車行駛時，駕駛人應注意車前狀況及兩車併行之間隔，
    並隨時採取必要之安全措施。又汽車行駛至無號誌或號誌故
    障而無交通指揮人員指揮之交岔路口，支線道車應暫停讓幹
    線道車先行。未設標誌、標線或號誌劃分幹、支線道者，少
    線道車應暫停讓多線道先行；同為直行車或轉彎車者，左方
    車應暫停讓右方車先行。交岔路口因特殊需要另設有標誌、
    標線者，並應依其指示行車。分別為道路交通安全規則第94
    條第3 項及第102 條第1 項第2 款前段、第11款所明定。
  (二)本件事故發生地點之鳳山市○○街與三商街口，為無號誌路
    口，未設標誌、標線或號誌劃分幹、支線道，路面既未繪設
    車道線及快慢車道分隔線，亦無分向設施，惟在文豐街由西
    往東進入系爭路口處及三商街由南往北進入系爭路口處，均
    設有跳動路面，並於路面繪有「慢」字標誌，且道路速限均
    為時速40公里等情，有道路交通事故調查報告表、現場圖及
    現場照片在卷可稽，可見兩造發生本件事故之系爭路口，並
    無幹線道、支線道或多線道、少線道之區分，故雙方行駛至
    系爭路口時，均應依道路交通安全規則第102 條第2 款、第
    11款及第93條第1 項第3 款「應依減速慢行之標誌、標線或
    號誌指示行車」規定，各按文豐街、三商街路面所設標誌，
    減速慢行通過，且左方車（即行駛於文豐街之車輛，亦即上
    訴人）應暫停讓右方車（即行駛於三商街之車輛，亦即被上
    訴人）先行。
  (三)上訴人於原審及本院審理中，就事故發生之情形均陳稱當時
    下雨，視線不好，故以時速20公里之速度行進，因還沒有過
    中線，所以只看左邊，而未看到被上訴人在右邊出現等語。
    則就上開交岔路口之情形及應適用之交通規則而言，上訴人
    係屬左方車（由西向東行駛），而被上訴人則屬右方車（由
    南向北行駛），故上訴人應讓被上訴人先行。而上訴人既未
    讓被上訴人先行，自有違反上開交通規則，應可認為有過失
    。又台灣省高屏澎區車輛行車事故鑑定委員會、台灣省車輛
    行車事故覆議鑑定委員會就本件事故相關資料為研判後，亦
    認上訴人於行經無號誌岔路口時，左方車未讓右方車先行為
    本件事故之肇事主因（被上訴人酒後駕車且行經無號誌路口
    ，未注意車前狀況且未採取必要之安全措施為肇事次因），
    有該鑑定意見書及覆議意見書在卷可憑。此項鑑定結果，經
    核與事故現場之資料所示及交通法規之規定相符，復無其他
    違誤之處，本院經斟酌後，認可採為本件過失責任認定之參
    考依據。況上訴人因上開行為，經刑事庭調查後，亦認定上
    訴人有未讓右方車先行之過失而依過失傷害罪判處拘役40日
    確定，有原審97年度審交簡字第3839號及98年度交簡上字第
    161 號刑事判決在卷可憑，並經原審依職權調取上開刑事全
    卷查明屬實。故被上訴人主張上訴人就本件事故之發生為有
    過失，即可採信。
  (四)上訴人雖以其所駕駛之自小客車車前保險桿於本件事故發生
    後，有往外、往左位移，且車前所懸掛之車牌亦有外翻之情
    狀，而機車散落物距撞擊處達5 、6 公尺，且被上訴人係陳
    稱其當時係欲找居住當地之友人，參以本件事故地點係在上
    訴人尚未行至交岔路口之中點前，則事故之發生顯係因被上
    訴人欲違規左轉所致，應由被上訴人負全部過失責任等語。
    然依事故發生後之現場圖及照片所示，上訴人之自小客車係
    車前保險桿在車牌之右方有刮擦之撞擊痕跡，且車牌亦現略
    有外翻之情形，並再直行至其行進方向之文豐街左前方略過
    交岔口之位置，而被上訴人之機車則係往前滑行至過交岔路
    口之三商街上，並撞及停放在該路94號騎樓下之自小客車。
    則從上開事故後之停車及車輛受損情狀研判，本件應係上訴
    人在文豐街直行進入交岔路口時，因疏未注意在其右方由三
    商街直行並進入交岔路口之被上訴人，被上訴人見狀乃在行
    進中將機車向右轉向並閃躲，但仍刮擦到上訴人之前保險桿
    及前車牌，而造成刮擦痕及車牌外翻之結果，並因車速及慣
    性定律，機車仍繼續前行至過交岔路口之三商街上，較為可
    能及合理。上訴人所稱係因被上訴人欲左轉所致，但從上開
    現場之各項事證觀之，被上訴人如欲左轉雖亦有可能造成上
    開情狀，但並無明確之證據可供認定被上訴人確有要左轉之
    意思，且兩造就事故地點係在交岔路口之位置亦有不同地點
    之陳述，但因無其他資料可供研判致無從確認，則依上述交
    通規則，僅能回歸在交岔路口應有之左方車應讓右方車先行
    之規定，此亦經台灣省高屏澎區車輛行車事故鑑定委員會並
    參本件事故鑑定之該會專任秘書劉安展於本院審理中證述「
    因從事故相關資料來看，並無證據足以判斷被上訴人有要左
    轉，故回歸兩方均屬直行車而適用左方車讓右方車之規定，
    來認定過失責任及比例」等語屬實，此項證言經核與事實相
    符，亦無違誤之處，應可採為佐證之依據。故上訴人此部分
    關於被上訴人係左轉之論述，本院經斟酌後，仍難為其有利
    之認定。至上訴人雖又主張被上訴人係欲前往找居住當地之
    友人，故應係要左轉等語，但此項左轉之意圖屬上訴人主觀
    之推測之詞，並無其他事證可供參酌認定，且找居住當地友
    人是否即有左轉情事，亦無法確認，故上訴人此部分主張，
    尚難採信。
  (五)依上所述，本件交通事故之發生，應係上訴人行駛至系爭交
    分岔路口後，疏未注意車前狀況及讓被上訴人之右方車先行
    為主要原因（被上訴人則有酒後駕車及未注意車前狀況之過
    失），上訴人主張係被上訴人違規左轉所致，應由被上訴人
    負全部過失責任，並不足採。
六、又就損害賠償金額部分，上訴人就本件事故若其有過失時，
    對原審所認定之損害金額，並不爭執，為其所自陳，而被上
    訴人就此數據亦表示無意見，並經列為兩造所不爭執之事項
    。而本件事故之發生，上訴人應負主要過失責任，已如前述
    ，則本件上訴人所應賠償之金額即為原審所認定之119,495
    元。
七、綜上所述，本件被上訴人主張上訴人就本件交通事故之發生
    為有過失，應屬可採，上訴人抗辯並無過失，並不足採。從
    而，被上訴人本於侵權行為之法律關係，請求上訴人給付11
    9,495 元及自98年7 月16日準備書狀繕本送達翌日即98年7
    月26日起，至清償日止，按年息5%計算之利息，為有理由，
    應予准許。原審判命上訴人如數給付，並無違誤。上訴意旨
    指摘原判決不當，求予廢棄改判，為無理由，應予駁回。
八、據上論結：本件上訴為無理由，依民事訴訟法第449 條第1
    項、第78條，判決如主文。
中    華    民    國    99    年    9     月    7     日
                            民事第一庭
                                審判長法官  黃金石
                                法      官  林健彥
                                法      官  林紀元
以上正本證明與原本無異。
本件不得上訴。
中    華    民    國    99    年    9     月    7     日
                                書  記  官  吳華榮

司法院資訊處製作；財團法人民間司法改革基金會備份。
